臺灣彰化地方法院民事判決
107年度訴字第1082號
原      告  許順成  

訴訟代理人  李淵源律師
被      告  許吉田  

訴訟代理人  許家榮  
被      告  許國倉  

            許世直  
            許國浚  
            許宋彩雲

上  一  人
訴訟代理人  許葆芳  
            許秀鶴  
被      告  許資東  
            許明賜  
            吳秋芬  
兼上二人共
同訴訟代理  
人          許資林  


上列當事人間請求分割共有物事件，本院於民國110年8月26日言
詞辯論終結，判決如下：
    主  文
兩造共有坐落彰化縣○○鎮○○段000地號土地（面積1903平方公尺
，特定農業區甲種建築用地)應分割如附圖即彰化縣北斗地政事
務所收件日期民國110年5月10日北土測字第687號複丈成果圖及
附表二所示。
兩造應按如附表三所示之金額互為補償。
訴訟費用由兩造按附表一應有部分比例負擔。
    事實及理由
壹、程序部分：被告許吉田經合法通知，無正當理由未於最後言
    詞辯論期日到場，核無民事訴訟法第386條所列各款情形，
    爰依原告之聲請，由其一造辯論而為判決。 　　
貳、實體部分：
一、原告方面：
  ㈠坐落彰化縣○○鎮○○段000地號土地（面積1903平方公尺，特定
    農業區甲種建築用地，下稱系爭土地）為兩造共有，應有部
    分如附表一所示，系爭土地並無不能分割之情形，兩造亦無
    不分割之約定，因無法達成分割協議，爰依民法第823條第1
    項、824條第2項，請求裁判分割共有物。
  ㈡彰化縣北斗地政事務所109年3月24日北土測字第453號複丈成
    果圖（見卷一第75頁，下稱現況圖）之編號A所示三樓鋼筋
    混凝土造建物為伊所有，但現況圖就房屋西側部分僅測繪至
    滴水線，而伊之建物西側牆壁至圍牆間，尚有建物之管線與
    化糞池。被告許吉田主張之109年3月16日北土測字第396號
    複丈成果圖（見卷一第285頁，下稱甲案）乃以現況圖編號A
    建物西側之滴水線作為伊與被告許宋彩雲間之分割線，致伊
    建物之排水管與化糞池可能會遭許宋彩雲拆除，故主張以編
    號A建物之西側圍牆為分割線，請求依彰化縣北斗地政事務
    所110年5月10日北土測字第687號複丈成果圖之方案分割（
    見卷一第513頁，下稱乙案），並就共有人分得不足部分，
    依宏大不動產估價師聯合事務所110宏估務字第G00000000號
    不動產估價報告中，各共有人找補金額計算表互相找補等語
    。並聲明：系爭土地應予分割。
二、被告則以：
　㈠被告許吉田：
　1.提出甲案之分割方案，因為乙案編號2被告許吉田分得部分
    為L型，與其他共有人分得均為方正土地不同，系爭土地上
    各共有人之建物都是由前往後蓋，建物後方的土地應分給同
    一人以維持土地方正，乙案編號1被告許資林分得部分為土
    地前段價值較高之位置，卻將土地後段分給被告許吉田，甚
    為不公。伊提出之甲案，分割後各筆土地均為直角較方正，
    伊主張依甲案分割，並依宏大不動產估價師聯合事務所109
    宏估務字第G00000000號不動產估價報告中，各共有人找補
    金額計算表互相找補等語。
　2.嗣具狀陳述同意原告所提之乙案，捨棄甲案（見卷二第59頁
    ）。並聲明：同意分割。
　㈡被告吳秋芬、許明賜、許資林：　
  1.系爭土地曾有分管協議，現況圖編號E之建物坐落土地部分
    ，是被告許資林之父親向許資林之二伯父購買，當初分管協
    議就是二伯父可以使用編號E的位置，且編號E建物興建時，
    後方尚有房屋，係由被告許吉田之叔伯使用，編號E之房屋
    始未蓋在最北側。
  2.許資林的應有部分換算面積只有97坪，但被告許吉田的甲案
    分給許資林172平方公尺，許吉田的應有部分較大，土地卻
    分不足面積，使許資林需花大筆金錢補償其他共有人，但許
    資林根本沒有錢找補。
  3.同意原告提出之乙案，將許資林分得單獨所有面積為99平方
    公尺，被告許吉田分得238平方公尺，與系爭土地之應有部
    分較為相符，找補金額降低等語。並聲明：同意分割。
　㈢被告許宋彩雲：
　1.系爭土地原為被告許宋彩雲之配偶許象；被告許國倉、許國
    浚、許家榮之祖父許遂柳；訴外人許遂南；原告之父親即被
    告許世直之祖父許石頭；訴外人許萬金；被告許明賜、許資
    林、許資東之父親即被告吳秋芬之公公許宗禮等6人共有，
    當時已有土地分管協議，共有人應知悉自己分得之位置。
　2.系爭土地唯一對外道路，位在現況圖編號A即原告房屋之東
    邊，約只有2.5米左右，原告蓋屋之前，系爭土地之道路應
    在土地中間之位置，並有3米寬度，原告擅自改變道路位置
    且減縮道路寬度，本件分割就原告取得之部分，應以其房屋
    東側1樓之牆壁線為分割線，而非以2樓陽台滴水線，否則道
    路將僅1米多，阻礙汽車及救護車出入，嚴重影響系爭土地
    共有人之安危。
　3.伊贊成甲案，因為分割後每筆土地均為直角，而且都是由前
    往後分割，甲案的分割線比例、長、寬、角度均為直線、直
    角，又許宋彩雲分得之土地臨路部分，寬度開口為6米，日
    後較有利建屋使用。
　4.原告就系爭土地之應有部分為105.72平方公尺，其興建之建
    物一層樓面積大約是87.698平方公尺，然原告應負擔之道路
    面積應為22.04平方公尺，加總為109.73平方公尺，已超過
    其應有部分。原告建屋時，已占用不該取得之範圍與面積，
    現又得寸進尺，主張建物之化糞池、管線埋設於建物外，欲
    將乙案編號9、10間，依原告設立歪斜之圍牆為分割線，使
    被告許宋彩雲分得之土地歪斜，對照其餘共有人取得之土地
    ，都至少有兩個直角與三條直線，實有欠公允。況且原告建
    物西側之牆壁與滴水線之間，本有寬0.5米、15.4米之空地
    面積可埋設化糞池與管線，原告偏要將其設在滴水線之外，
    將滴水線與圍牆間之土地化為己有，導致許宋彩雲之分割線
    歪斜，且壓縮許宋彩雲出口寬度由6米變成5.2米，反對原告
    提出之乙案。
　5.然無論甲案或乙案，均未能留設6米道路，無法使保護財產
    及提供房屋修繕所需之消防車、救護車、護康巴士、工程車
    等出入，無法保證居住在系爭土地上共有人之安全，因此不
    同意分割。並聲明：不同意分割。
  ㈤被告許國倉、許國浚：無論甲案或乙案，均未能留設6米道路
    ，無法使保護財產及提供房屋修繕所需之消防車、救護車、
    護康巴士、工程車等出入，無法保證居住在系爭土地上共有
    人之安全，因此不同意分割。並聲明：不同意分割。
  ㈥被告許世直：系爭土地是祖先留下來的土地，受利的都是晚
    輩，希望大家不要因為道路部分爭執，伊同意原告之乙案等
    語。
  ㈦被告許資東：系爭土地與相鄰之農地均是伊祖父所有，伊父
    親許宗禮向二伯父許遂南購買許遂南應有部分的2/3蓋房子
    ，與被告許國倉的父親許明義、許吉田的父親等3人一起興
    建彰化縣○○鎮○○路0段000巷000弄00○00○00號建物，伊贊成
    分割土地，伊們繳納的都是建地的地價稅，但沒有實際使用
    ，現在沒有分割，伊們繳稅但土地都是其他共有人在使用，
    伊同意原告之乙案等語。
三、系爭土地可否分割：
　㈠按各共有人，除法令另有規定外，得隨時請求分割共有物。
    但因物之使用目的不能分割或契約訂有不分割之期限者，不
    在此限，民法第823條第1項定有明文。經查，系爭土地為兩
    造所共有，兩造應有部分如附表一所示等節，有系爭土地登
    記第一類謄本1份（見卷一第19至23頁）附卷可查。又系爭
    土地現有原告所有之三層樓RC造建物一棟(門牌號碼彰化縣○
    ○鎮○○路0段000巷000弄00號)、被告許宋彩雲具事實上處分
    權之磚鐵皮造建物1棟(門牌號碼同弄13號)、被告許資林、
    許吉田、許國倉使用之二樓RC造及三樓磚造鐵皮建物各1棟(
    門牌號碼為同弄35、33、31號)、被告許國浚使用之一層樓
    磚瓦造建物1間、被告許吉田、許國倉使用之一樓磚瓦造建
    物5間等情，經本院囑託彰化縣北斗地政事務所派員會同勘
    測，分別製有勘驗測量筆錄、彰化縣北斗地政事務所107年1
    1月20日土地複丈成果圖、本院測量勘驗筆錄1份、現場圖（
    見卷一第67至69頁、第75頁）附卷可參，且兩造就系爭土地
    未訂有不分割之協議，並就分割之方法無法達成協議等情，
    亦為原告及被告許吉田、許國倉、許世直、許國浚、許宋彩
    雲、許明賜、許資林、吳秋芬於本院審理時所不爭(見卷一
    第264頁)，而系爭土地屬特定農業區之甲種建築用地，其上
    已有多棟建物為共有人使用，系爭土地之使用目的亦無不得
    分割之情形，是原告本於系爭土地共有人地位，訴請裁判分
    割共有物即系爭土地，自無不可。
　㈡被告許宋彩雲、許國倉、許國浚、許吉田雖具狀稱系爭土地
    如無法分割出6米道路出入所用，分割方案無法保障共有人
    之財產生命，渠等不同意分割等語。然系爭土地並無依法令
    不得分割之情形，上開被告主張分割後應有六米道路一事，
    乃系爭土地應如何分割之分割方法，與系爭土地得否分割為
    二事；而共有人得隨時請求分割消滅共有關係，為民法第82
    3條第1項所明定，目前甲案或乙案雖均無畫設6米道路供出
    入所用，然上開被告如主張應有6米道路供出入所用，應自
    行提出適當之分割方案供本院審酌，而非遽認系爭土地不能
    分割。
四、系爭土地應如何分割：
　㈠按共有物之分割，依共有人協議之方法行之；分割之方法不
    能協議決定者，法院得因任何共有人之聲請，以原物分配於
    各共有人；以原物為分配時，因共有人之利益或其他必要情
    形，得就共有物之一部分仍維持共有；共有人相同之數不動
    產，除法令另有規定外，共有人得請求合併分割；共有人部
    分相同之相鄰數不動產，各該不動產均具有應有部分之共有
    人，經各該不動產應有部分過半數共有人之同意，得適用前
    項規定，請求合併分割，民法第824條第1項、第2項第1款、
    第4項、第5項、第6項分別定有明文。次按定共有物分割之
    方法，應斟酌當事人之聲明、共有物之性質、經濟效用及全
    體共有人之利益等公平決之，不受當事人主張之拘束。是共
    有物分割固可由法院自由裁量，但亦須以其方法適當者為限
    。是法院為裁判分割時，需衡酌共有物之性質、價格、經濟
    效用及公共利益、全體或多數共有人利益等因素，並兼顧公
    平之原則。
　㈡本件之分割方案，為被告許吉田提出之甲案（見卷一第285頁
    ）及原告提出之乙案（見卷一第513頁），被告許吉田雖於
    本院言詞辯論終結後，具狀稱同意原告提出之乙案，捨棄甲
    案(見卷二第59頁)；然被告許宋彩雲、許國浚、許國倉於本
    院審理時，均稱同意甲案等語(見卷一第262頁、卷二第28頁
    )，是本院仍應審酌甲案、乙案何者為適當。經查，系爭土
    地屬特定農業區之甲種建築用地，面積1903平方公尺，地勢
    平坦、地形呈平行四邊形，南北長度大於東西寬度，未臨現
    有道路，而係藉由系爭土地東南側同段459-4地號土地之文
    苑路2段481巷208弄私設巷道，穿越同段458地號土地之聯外
    道路，以連接現有文苑路二段481巷道路一事，此據本院現
    場勘驗明確，有現場圖在卷可稽(見卷一第69頁)，是系爭土
    地本屬袋地。又同段459-4地號土地之私設道路寬度為6米，
    同段458地號土地上之聯外道路寬度為240公分等節，為原告
    於本院審理時陳述明確(見卷一第266頁)，而原告所有位於
    系爭土地東南側如現況圖編號A之建物(見卷一第75頁)東側
    ，為系爭土地連接文苑路2段481巷208弄之出入口，目前道
    路寬度約2.5公尺，系爭土地上建有如三、㈠所述之各筆建物
    ，現況圖編號A、E、D1、C1之建物為二層或三層鋼筋混凝土
    造建物，價值較高，其餘建物為一層樓磚造建物，且原告及
    被告許國倉、許吉田所有之編號A、D1、C1建物，已為北斗
    鎮中寮段33、45、98建號之建物登記等節，此有建物登記謄
    本在卷為憑(見卷一第179至183頁)。
　㈢被告許吉田提出之甲案與原告提出之乙案(見卷一第285、513
    頁)，均將系爭土地依共有人之人數，分為10筆單獨所有土
    地與1筆基地內道路維持共有，分割後各筆土地之形狀與位
    置亦大致相同，均臨基地內道路。不同之處在於甲案就北側
    部分，將被告許吉田、許資林分得部分均採由南至北劃至地
    籍線之長條型土地，被告許吉田取得編號B部分164平方公尺
    、被告許資林取得編號A部分172平方公尺，然被告許吉田就
    系爭土地之應有部分為33/200，換算應有部分面積為314平
    方公尺、被告許資林之應有部分為15/216，換算應有部分面
    積為132平方公尺，是被告許吉田之應有部分面積大於許資
    林2倍有餘，甲案許吉田分配之面積卻小於許資林，許資林
    分得面積則較其應有部分為大，使許資林需補償其他共有人
    ；而乙案將許吉田之土地分割為倒L形狀，被告許資林分得
    之土地僅為靠南側之部分，北側土地分歸許吉田所有，故被
    告許吉田分得之編號2面積為238平方公尺、被告許資林分得
    編號1面積為99平方公尺。是乙案雖分與被告許吉田較不方
    正之地形，將未與基地內道路相臨之北側土地分與被告許吉
    田，對其較為不利，然被告許吉田已具狀表明同意乙案(見
    卷二第57至59頁)，且被告許吉田就系爭土地西側即同段492
    地號土地亦有應有部分，可經由同段492地號土地出入一事
    ，此為被告許資林於本院審理時陳述明確(見卷一第374頁)
    ，則乙案編號2部分，將許吉田分得之土地與同段492地號土
    地相鄰，應有利於許吉田日後使用同段492地號土地。又本
    院亦將乙案送請估價機關鑑定分割後各共有人所取得之土地
    價值，已考量被告許吉田分得部分與其他共有人分得之土地
    價值，而以金錢差補之方式彌補，對被告許吉田應無不利。
　㈣再甲、乙兩案就南側部分，甲案將被告許宋彩雲與原告間之
    分割線，以原告所有建物之西側滴水線為界，許宋彩雲分得
    272平方公尺、原告分得98平方公尺；乙案則將許宋彩雲與
    原告間之分割線，以原告所有建物之圍牆為界，許宋彩雲分
    得265平方公尺、原告分得106平方公尺，兩者相異之處，為
    原告與被告許宋彩雲間之分割線，應以原告建物之圍牆為界
    ，抑或以建物牆壁為界。審酌原告訴訟代理人於本院審理時
    稱：原告與被告許宋彩雲間都各自有圍牆，如果只割到滴水
    ，原告建物的管線與化糞池都要拆掉，所以主張要以圍牆為
    界，原告的建物之合法建物，希望能夠保留等語（見卷一第
    466頁）；則原告上開建物圍牆內範圍已有建物之附屬設施
    ，如以建物牆壁為界，恐有礙於原告建物之經濟價值。被告
    許宋彩雲雖稱原告建屋時，已擅自占用超出原告應有部分之
    土地面積，將原屬父執輩6人協議為道路使用之部分擅自建
    屋，改變道路位置並從3米道路縮減為2.5米，將其房屋前後
    空地劃為自己使用，以及建物西側牆壁至滴水線之土地亦原
    屬共有土地，原告甚至在滴水線以西私自築圍牆擴充使用範
    圍，強占系爭土地，很可能使用到應分歸與被告許宋彩雲之
    範圍，應不予保護等語(見卷一第503至509頁)；然觀諸甲、
    乙案，無論原告或被告許宋彩雲分得之土地面積均大於渠等
    之應有部分面積，就甲案部分，被告許宋彩雲增加28.16平
    方公尺、原告增加16.72平方公尺；乙案部分，被告許宋彩
    雲增加20.33平方公尺、原告增加24.45平方公尺(見宏大不
    動產估價師聯合事務所109宏估務字第C00000000號<下稱甲
    案鑑定報告>第2頁、110宏估務字第C00000000號<下稱乙案
    鑑定報告>第2頁)，是被告許宋彩雲就上開兩分割分案均分
    得較多土地而須以金錢補償他共有人，自難認乙案使用到應
    分歸被告許宋彩雲之土地，造成被告許宋彩雲分得之土地不
    足之問題。
　㈤另被告許宋彩雲主張甲案其分得之部分，土地臨接基地內道
    路之開口路寬為6公尺、乙案僅為5.2公尺等語；此確屬不利
    於被告許宋彩雲之處，然參諸宏大不動產估價師聯合事務所
    分別檢送之甲、乙案鑑定報告，系爭土地之共有人如依甲案
    之方式分割，應付（受）補償金額為1,739,014元；如乙案
    之分割方案，則應付（受）補償金額為885,925元(見鑑定報
    告第4頁)，差補金額將近2倍，是依乙案分割，係對兩造負
    擔較少之方案。再審酌彰化縣建築管理自治條例第2條第1項
    規定，建築基地面臨計畫道路、廣場、市區道路、公路或合
    於本自治條例規定之現有巷道者，得申請指定建築線。但都
    市計畫農業區及區域計畫各種分區之農牧用地、甲種建築用
    地，未臨接道路基地其總樓地板面積六百六十平方公尺以下
    者，得申請建築，於本自治條例施行後分割者，應合併計算
    。則系爭土地屬甲種建築用地，縱未臨接道路或建築線，亦
    非完全無法供建築使用，而需視所欲興建建物之樓地板面積
    為何，是考量甲案之差補金額確屬過高，對於需補償他人之
    共有人而言負擔過大，而被告許宋彩雲考量之土地臨路寬度
    不足6米一事，尚非不能供建築使用。從而，附圖所示乙案
    ，各共有人除均得藉由基地內道路對外通行外，各共有人分
    得之土地區塊縱使並無直線直角，亦屬方整，並無地形崎嶇
    產生畸零地之虞，且兩造負擔補償金額亦較少，對全體共有
    人而言，應屬公允之分割方案。從而，本院認以如附圖乙案
    所示之分割方案而為分割，對各共有人間於分得土地後，基
    地內通行均無礙，對外通行則需依賴鄰地所有人之意願或主
    張袋地通行權，且分割後兩造可利用各自分得之土地，自可
    提高分割後各該部分土地之利用價值及經濟效益，對兩造尚
    無何不利或不便之處，或有害社會經濟效用情形，應屬可採
    。
五、價金補償部分：按以原物為分配時，如共有人中有未受分配
    ，或不能按其應有部分受分配者，得以金錢補償之，民法第
    824條第3項定有明文。又共有物之原物分割，依民法第825
    條規定觀之，係各共有人就存在於共有物全部之應有部分互
    相移轉，使各共有人取得各自分得部分之單獨所有權。故原
    物分割而應以金錢為補償者，倘分得價值較高及分得價值較
    低之共有人均為多數時，該每一分得價值較高之共有人即應
    就其補償金額對於分得價值較低之共有人全體為補償，並依
    各該短少部分之比例，定其給付金額，方符共有物原物分割
    為共有物應有部分互相移轉之本旨（最高法院85年度台上字
    第2676號判例意旨參照）。
　㈠系爭土地應採如附圖乙案所示之分割方案為分割，已如上述
    ，則本院認依如附圖乙案所示之分割方案，應依各共有人於
    系爭土地之應有部分比例而分別計算所得價值（即將各共有
    人分割後分配所得之土地價值，與分割前之土地持有價值）
    及差補金額，較符合公平，故本院囑託宏大不動產估價師聯
    合事務所依上開原則而為鑑價，經該所於110年7月23日以11
    0宏大聯估字第4265號函所檢送之110宏估務字第C00000000
    號不動產估價報告書即系爭估價報告書，而系爭估價報告考
    量標的基地未直接臨路，需整合臨地方可連外通行之條件並
    以比較法、土地開發分析法為估價方法；比較法係指以比較
    標的價格為基礎，經比較、分析及調整等，以推算勘估標的
    價格的方法，土地開發分析法係指根據土地法定用途及使用
    強度進行開發及改良導致土地效益之變化，估算開發或建築
    後總銷售金額，扣除開發期間之直接、間接成本、資本利得
    及利潤後，求得開發前或建築前土地價格之方法。鑑定人評
    估系爭土地對外交通條件普通，區域環境沿主要道路兩側，
    主要供住宅、小型商店及工業使用，生活機能普通，勘估土
    地分割後分為11各編號坵塊，鑑定人以編號3為比準地，以
    比較法及土地開發分析法評估其合理價格，再以各坵塊特性
    分別評估，私設道路用地則依所調查之區域都市計畫外交通
    用地之市場交易習慣及成交個案整理分析，評估其合理市場
    價格。鑑定報告比較分析之標的，分別位於彰化縣○○鎮○○段
    0000000地號(中寮路旁)、裕後段31-60地號土地(螺陽路311
    巷旁)、螺陽段541-570地號(光前路旁)，使用分區為乙種建
    築用地與甲種建築用地，比較因素包含區域因素如交通運輸
    、自然條件、公共設施、發展潛力，以及土地個別因素如宗
    地條件、行政條件、道路條件、接近條件、周邊環境條件等
    ，認為比準地劣於上開比較地，以比較法推定比準地之價格
    應為每坪新臺幣（下同）55,600元；再以土地開發分析法，
    評估比準地最適宜興建之建物應為約4層樓、容積樓地板面
    積約63.53坪之建物，比較附近新建透天個案後，認為勘估
    標的如興建透天住宅，售價約每建坪12.62萬元，考量基地
    基本條件分析、建築規劃分析、銷售價格分析、建築與其他
    成本負擔、投資報酬率、土地開發價格等因素後，認比準地
    之土地開發分析單價應為每坪53,100元，再以加權平均法，
    推得比準地之單價應為每坪54,000元；末以整體考量系爭土
    地未直接臨路，以折現減價後，比準地之合理價格應為每坪
    43,500元。比準地之價格決定後，考量乙案分割後各坵塊之
    臨路情形、臨路寬度、寬深度狀況、地形，認為編號1部分
    應調整為比準地之103%、編號2為95%、編號4相同、編號5為
    102%、編號6相同、編號7為105%、編號8為103%、編號9為98
    %、編號10為102%，以此計算分割後各編號坵塊之價值，再
    以分割前各共有人土地權利價值比利，增減計算相互找補金
    額等語(見乙案鑑定報告第27至42頁)，並有各共有人間應相
    互補償金額明細表可參（見乙案鑑定報告第42頁）。
　㈡基上，本院審酌後，認宏大不動產估價師聯合事務所就系爭
    土地所為之系爭估價報告書，已詳載其鑑定過程、鑑定方法
    ，由不動產估價師針對勘估標的，進行產權、一般因素、區
    域因素、個別因素、開發使用分析予以分析後，進行評估而
    得，客觀專業且具體詳盡，自堪值採取。準此，據以核算兩
    造於分割後實際受分配取得之土地價值，與其按應有部分應
    受分配之土地價值增加之共有人，就其分得價值超出應有部
    分價值之差額，對分得價值減少之共有人為補償，是兩造就
    系爭土地應金錢補償之金額，如附表三之各共有人應付（受
    ）補償金額配賦表所示之金額。
　㈢被告許宋彩雲所稱估價報告書之比較基礎條件較好、較熱鬧
    ，出入相當便利，和系爭土地不相當，且地點離系爭土地太
    遠有失偏頗等語，並提出同段32地號土地、459-3地號土地
    之成交資料為據。然觀諸被告許宋彩雲提出之同段32地號土
    地之實價登錄情形，雖於109年10月間成交每坪3.4萬元，然
    觀諸該實價登錄之交易明細，該筆土地乃應有部分之買賣，
    並非整筆土地交易，且備註資料已載明為「親友、員工、共
    有人或其他特殊關係間之交易未登記建物」(見卷二第43、4
    5頁)，自難為系爭土地合理價格之參考。又被告許宋彩雲所
    提出同段459-3地號土地之買賣契約，雖以每坪13,000元計
    算價格，然被告許宋彩雲並無提出實價登錄之相關資訊，且
    觀諸該筆不動產買賣之標的為系爭土地之隔鄰土地，出賣人
    為許明華、買受人周麗娟，而周麗娟為被告許國倉之配偶，
    此有許國倉之戶籍資料在卷為憑(見卷一第189頁)，足見系
    爭土地之交易雙方乃具長久之鄰居情誼，其交易價格是否公
    正客觀亦屬有疑。從而，被告許宋彩雲上開主張，難認有據
    ，難以憑採。
六、綜上所述，系爭土地並無不能分割之情形，本院審酌各共有
    人之意願、利害關係、共有物之性質、分割前使用狀況等各
    情，認系爭土地應按如附圖所示方式分割（分割方式如附表
    二所示），並依附表三之金額互為補償。
七、本件判決基礎已臻明確，兩造其餘攻防方法及訴訟資料經本
    院斟酌後，核與判決結果不生影響，故不另一一論述，併此
    敘明。
八、末按分割共有物具非訟事件之性質，分割共有物之方法，本
    應由法院斟酌何種方式較能增進共有物之經濟效益，並兼顧
    共有人之利益，以決定適當之分割方法，不因何造起訴而有
    不同，故原告請求分割之訴雖有理由，惟關於訴訟費用負擔
    ，依民事訴訟法第80條之1規定，仍應由共有人全體各按其
    應有部分比例負擔之，爰併諭知訴訟費用之負擔如主文第7
    項所示。
九、據上論結，本件原告之訴為有理由，依民事訴訟法第385條
    第1項、第80條之1，第85條第1項但書，判決如主文。
中　　華　　民　　國　　110 　年　　9 　　月　　27　　日
                
　　　　　　　　  民事第二庭    法　官　王姿婷
以上正本係照原本作成。
如對判決上訴，應於判決送達後20日內向本院提出上訴狀。如委
任律師提起上訴者，應一併繳納上訴審裁判費。
中　　華　　民　　國　　110 　年　　9 　　月　　28　　日
                                書記官  吳曉玟

附表一：應有部分及訴訟費用負擔比例。
彰化縣○○鎮○○段000地號土地（面積：1,903㎡）    編號 共有人 應有部分比例 訴訟費用負擔比例 １ 許資林 15/216 15/216 ２ 許吉田 33/200 33/200 ３ 許國倉 806/7200 806/7200 ４ 許國浚 806/7200 806/7200 ５ 許世直 1/9 1/9 ６ 吳秋芬 15/216 15/216 ７ 許資東 15/216 15/216 ８ 許明賜 15/216 15/216 ９ 許宋彩雲 1/6 1/6 １０ 許順成 1/18 1/18 

附表二：分割後土地分配人及面積計算表
彰化縣○○鎮○○段000地號土地（面積：1,903㎡）      編號 共有人 面積 （平方公尺） 權利比例 編號11持分比例（道路供眾通行，面積435㎡） 備註（面積增減㎡） １ 許資林 99 1/1 15/216 -3 ２ 許吉田 238 1/1 33/200 -4 ３ 許國倉 175 1/1 806/7200 +11 ４ 許國浚 178 1/1 806/7200 +14 ５ 許世直 158 1/1 1/9 -5 ６ 吳秋芬 95 1/1 15/216 -7 ７ 許資東 77 1/1 15/216 -25 ８ 許明賜 77 1/1 15/216 -25 ９ 許宋彩雲 265 1/1 1/6 +20 １０ 許順成 106 1/1 1/18 +24 

編號 共有人 面積 權利比例 11 （供通行使用）  許資林      435㎡ 15/216  許吉田  33/200  許國倉  806/7200  許國浚  806/7200  許世直  1/9  吳秋芬  15/216  許資東  15/216  許明賜  15/216  許宋彩雲  1/6  許順成  1/18 

附表三：各共有人間相互找補金額：
      受補償人   應補償人 許吉田 （新臺幣元） 許世直 （新臺幣元） 吳秋芬 （新臺幣元） 許資東 （新臺幣元） 許明賜 （新臺幣元） 應補償 金額合計 （新臺幣元） 許資林 669 65 285 884 951 2,854 許國倉 33,872 3,268 14,477 44,766 48,187 144,570 許國浚 43,122 4,160 18,430 56,990 61,345 184,047 許宋彩雲 47,277 4,561 20,206 62,483 67,257 201,784 許順成 82,629 7,972 35,315 109,204 117,550 352,670 受補償金額合計 （新臺幣元） 207,569 20,026 88,713 274,327 295,290 885,925